臺灣高等法院刑事裁定
109年度聲字第3868號
聲  請  人  
即  被  告  黃人壁





選任辯護人  陳志峯律師
            鄭哲維律師
上列聲請人即被告因殺人等案件，不服本院法官於中華民國109
年9月23日所為之羈押處分(109年度上訴字第3497號)，聲請撤銷
羈押處分，本院裁定如下：
    主  文
聲請駁回。
    理  由
一、聲請意旨略以：㈠聲請人即被告黃人壁（下稱被告）前遭通
    緝，歸案後經執行有期徒刑4月後即釋放，偵查中檢察官即
    未再聲請羈押被告，而本案被告自始至終所涉均為重罪，不
    因原審法院判決而有所改變，然被告於偵查中及原審歷次審
    判中均如期到庭且從未遲到，並無相當理由認被告有逃亡之
    虞，再按大法官釋字第665號解釋理由書指出羈押係為確保
    刑事訴訟程序順利進行，而被告始終準時到庭接受審判，則
    又有何妨害刑事訴訟程序進行之行為？甚且，原審法院於民
    國109年7月1日審理庭辯論終結時即強制命被告應於109年8
    月12日到庭聆判，而被告經選任辯護人解釋到庭聆判有遭原
    審法院羈押之風險後，仍未有逃亡之意圖，依然遵期到庭聆
    判，顯見被告實無逃亡之可能。若果被告有逃亡之企圖，焉
    有遵期到庭聆判之可能，且於原審審判中亦大有機會可以逃
    亡，然被告均未逃亡，加以被告有固定住居所、正當之工作
    （木工），並有妻子、小孩及中風之媽媽須扶養照顧，更不
    可能棄之不顧逃亡。㈡本案並無共犯，現場監視器錄影畫面
    早已扣押在案，相關證人業已於原審到庭作證完畢，證述內
    容有筆錄可稽，實已無勾串之可能，原審亦已依據上開證據
    認被告基於不確定之殺人故意涉犯殺人罪，判處被告有期徒
    刑16年，則被告何來勾串證人之虞？原處分（聲請狀誤載為
    裁定）認有串供滅證並禁止被告接見、通信之理由實屬矛盾
    。縱使證人供述前後不一，此亦僅為證據證明力取捨之問題
    ，而相關物證均已扣案，故本件實不存在湮滅、偽造、變造
    證據之疑慮甚明，以此認被告有相當理由有勾串證人之虞，
    誠有重大違誤且違反無罪推定原則。綜上，本案被告並無羈
    押之必要性，原處分實有不當，為此請求撤銷或變更原羈押
    （聲請狀誤載為延長羈押）及禁見之處分云云。
二、按刑事訴訟法第121條規定須以「法院」裁定為之者，並不
    包括同法第101條、第101條之1之羈押，是審判長、受命法
    官或受託法官均有為羈押處分之權限。次按對於審判長、受
    命法官或受託法官所為羈押及禁止接見、通信之處分有不服
    者，受處分人得聲請其所屬法院撤銷或變更之（即準抗告）
    ；受處分人得為撤銷或變更之聲請而誤為抗告者，視為已有
    聲請，同法第416條第1項第1款、第418條第2項後段分別定
    有明文。再按抗告法院認為抗告無理由者，應以裁定駁回之
    ；準抗告亦準用之，同法第412條、第416條第4項亦有明定
    。本件被告聲請撤銷或變更本院法官所為羈押及禁止接見、
    通信之處分，應為準抗告，其固將該等處分誤為裁定，並誤
    提起抗告，依前揭說明，應視為已有聲請撤銷或變更該等處
    分，先予敘明。
三、又羈押審查程序，不在確認被告罪責與刑罰之問題，乃在判
    斷有無保全程序之必要，法院於審查羈押與否時，僅以自由
    證明就卷證資料為審查，而非以嚴格證明而為實質審理。此
    自由證明之程序，並不要求達於無合理懷疑之確信程度，法
    院乃審查被告之犯罪嫌疑是否重大、有無羈押原因及有無採
    取羈押以保全偵審或執行之必要，而就具體個案情節予以斟
    酌，俾決定是否羈押被告；如就客觀情事觀察，法院羈押之
    決定在目的與手段間之衡量，並未明顯違反比例原則，即無
    違法或不當可言。
四、經查，被告前經本院法官訊問後，認其涉犯刑法第271條第1
    項之殺人罪、槍砲彈藥刀械管制條例第8條第4項、第12條第
    4項之罪嫌疑重大，有刑事訴訟法第101條第1項第1款、第2
    款、第3款之情形，非予羈押，顯難進行審判，爰於109年9
    月23日執行羈押，並禁止接見、通信，此有訊問筆錄、押票
    等在卷可稽。觀諸卷內各項證據資料，被告涉犯殺人等罪應
    屬嫌疑重大，且其所涉之殺人罪，係最輕本刑為5年以上有
    期徒刑之重罪，並經原審判處有期徒刑16年，刑度甚重，本
    於趨吉避凶、脫免刑責、不甘受罰之基本人性，受此重刑時
    ，難免伴有逃亡之高度可能。聲請意旨固稱：被告通緝歸案
    後，於偵查中、原審審判中及宣判時均如期到庭，且被告有
    固定住居所、正當工作，並有妻子、小孩及中風之媽媽須扶
    養照顧，故無逃亡之虞；又相關證人已於原審到庭作證完畢
    ，且現場監視器錄影畫面及相關物證均已扣案，故本件並無
    湮滅、偽造、變造證據或勾串證人之疑慮云云。惟查，被告
    於案發當日即開始逃亡，並將本案重要證物即作案槍枝丟棄
    ，逃匿長達4年多始通緝到案，且被告所述與本案證人之證
    述多有出入，其通緝到案後，相關證人即有變異前詞之舉，
    而本院所為第二審既係事實審，仍有可能需要調查證據，自
    須防患於未然。是本件不僅有事實足認被告有逃亡及湮滅證
    據之虞，亦有相當理由認其有勾串證人之虞。至被告縱於原
    審判處重刑前均如期到庭，亦難保其於獲判重刑後仍能如此
    ，且被告之居住、工作或家庭狀況，仍難消除其逃亡之可能
    性。本院法官審酌全案相關事證、斟酌訴訟進行程度及其他
    一切情事，認被告有刑事訴訟法第101條第1項第1款、第2款
    、第3款之羈押原因，且有羈押之必要，而為羈押並禁止接
    見、通信之處分，核其依法裁量之職權行使，在目的與手段
    間並未違反比例原則，於法並無不合。聲請意旨猶執前詞，
    指摘原處分不當，為無理由，應予駁回。
據上論斷，應依刑事訴訟法第220條，裁定如主文。
中　　華　　民　　國　　109 　年　　10　　月　　5 　　日
                  刑事第四庭    審判長法  官  陳筱珮
                                      法  官  陳玉雲
                                      法  官  吳元曜
以上正本證明與原本無異。
不得抗告。
                                      書記官  黃亮潔
中　　華　　民　　國　　109 　年　　10　　月　　5 　　日